臺灣高等法院刑事判決　　　　　　　　　九十一年度上更(一)字第二一號
　　上　訴　人
　　即　被　告　乙○○
　　指定辯護人　本院甲○辯論人　郭書益
右上訴人因毒品危害防制條例案件，不服臺灣桃園地方法院八十八年度訴字第八三二
號，中華民國八十八年八月十六日第一審判決（起訴案號：臺灣桃園地方法院檢察署
八十八年度偵字第二六四四號）提起上訴，判決後經最高法院發回更審本院判決如左
：
    主      文
原判決撤銷。
乙○○販賣第二級毒品，處有期徒刑柒年；扣案之安非他命包淨重貳點伍貳公克及
專供施用毒品之器具吸食器壹組沒收銷燬之。犯罪所得財物新台幣貳仟元沒收，如全
部或一部不能沒收時，以其財產抵償之。
    事      實
一、乙○○意圖營利，於民國八十七年底至八十八年二月五日間之某時，在其位於桃
    園縣八德市松柏林一三二號居住處外附近，販賣第二級毒品安非他命一小包（毛
    重０．二公克）予陳武良一次，價金為新台幣（下同）二千元。嗣於八十八年二
    月五日凌晨零時許，因陳武良為警在桃園縣八德市○○路○段六四五巷十七號三
    樓查獲非法施用第二級毒品安非他命，應當場扣得其向乙○○購得之安非他命一
    小包（毛重０．二公告）而由陳武良供出上情後，經警循線另於乙○○所居住之
    前開處所查獲乙○○，再依乙○○之供述在其上址住處樓下附近另起出第二級毒
    品安非他命三包（分裝為二小包、一大包、淨重共二．五二公克）及專供施用第
    二級毒品安非他命之器具吸食器一組。
二、案經桃園縣警察局中壢分局報請台灣桃園地方法院檢察署檢察官偵查起訴。
    理      由
一、上訴人即被告乙○○經合法傳喚無正當理由不到庭，其於發回前在本院審理中矢
    口否認有何販賣安非他命給陳武良施用之犯行，辯稱：伊未曾販賣安非他命於陳
    武良吸用，陳武良與伊很熟，是陳武良與伊一起去買，共買六包，價金一萬元，
    買回來一起分，因伊和陳武良在打牌時曾發生糾紛，致陳武良為不實之言，又因
    警訊時伊已經很累，而警方又一直訊問，所以才承認有賣安非他命等語。
二、右揭犯罪事實，業據上訴人即被告乙○○於警訊時坦承：「我只有賣他（陳武良
    ）一次而已，是向他收取新台幣二千元，然後給他一小包」（見偵查卷第七頁警
    訊筆錄）等情，核與証人即向被告購買安非他命之陳武良於檢察官偵查中証稱：
    「共向乙○○拿四次（安非他命），有一次送給我吃、一次算我二千元」等語（
    見偵查卷第三十六頁背面訊問筆錄）相符，並有經警在陳武良處所當場查獲之購
    自被告乙○○之安非他命一小包（毛重０．二公克）扣案可為佐証。至陳武良向
    被告購買安非他命之地點係改在被告住處附近外面，亦據陳武良供明（見同上偵
    查筆錄）、其購買時間，據陳武良稱伊約在八十七年底才向被告購買安非他命（
    見偵查卷第五十一頁背面）等語，參酌警員係於八十八年二月五日凌晨零時許在
    陳武良之所在處所桃園縣八德市○○路○段六四五巷十七號三樓寢室內查獲其向
    被告所購得之一小包安非他命（毛重０．二公克），有搜索扣押証明筆錄（附偵
    查卷第二十一頁）可稽，可知被告販賣上開一小包安非他命予陳武良之時間應係
    在八十七年年底至八十八年二月五日之間之某時。又上開被告販賣予陳武良之安
    非他命一小包（毛重０．二公克）業經台灣桃園地方法院檢察署檢察官另案聲請
    台灣桃園地方法院於八十八年四月十四日以八十八年度聲字第一０五五號刑事裁
    定以其為第二級毒品安非他命、屬違禁物，而宣告沒收銷燬之確定在案，有上開
    裁定影本在卷可稽，則被告所販賣予陳武良者確屬第二級毒品安非他命無誤。關
    於被告販入安非他命之價格，據被告於警訊時供稱：「是向一名綽號叫〞阿源〞
    真實姓名不詳之男子以新台幣一萬五千元購得一包安非他命，重量不知道」、又
    稱：「共向他買兩次，第一次是買新台幣一萬元、第二次是買新台幣一萬五仟元
    」等語（見偵查卷第七頁筆錄），固無法明確算出其每公克購入之價格為若干，
    惟安非他命價格昂貴，非法販賣他人，刑責甚重，如謂其販入又賣出，並未謀利
    ，顯違常理，足認被告販賣安非他命予陳武良吸用，係意圖營利甚明。至証人陳
    武良雖於本院前審訊問時証稱略以：伊有好幾次看到被告在公園和「阿源」者交
    易，看過二次交易過程，錢是交給被告拿去買，毒品是被告拿回來在伊家浴室廁
    所內分的云云（見本院上訴卷第四十八頁筆錄）、惟被告於警訊時業已坦承有販
    賣安非他命給陳武良一次，收取二千元，給他一小包等情，陳武良於偵查中亦稱
    有向被告拿安非他命四次，其中一次價格算二千元等語（以上見偵查卷第七頁背
    面、第三十六頁背面），二人所供相符，則陳武良嗣於本院前審審理中翻異前詞
    ，改稱係與被告合買毒品云云，顯係事後護被告之詞，不能採取對被告有利之
    証據。本件被告有販賣第二級毒品安非他命予陳武良一次一小包（毛重０．二公
    克）之事實，至為明確，其犯行間堪認定。
三、核被告乙○○所為，係犯毒品危害防制條例第四條第二項之販賣第二級毒品罪。
    原審予以論罪科刑，固非無見，惟查：(一)被告販賣安非他命給陳武良僅為一次一
    小包（毛重０．二公克）價格為二千元，乃原判決竟認被告先後販賣安非他命給
    陳武良四次，每次價金約為二千元或三千元，而每次販賣安非他命之重量為若干
    則未認定，顯有違誤。(二)毒品危害防制條例第十九第一項之規定，係刑法第三十
    八條第一項第三款，第三項但書之特別規定，採義務沒收主義，故因販賣毒品所
    得之金錢，應宣告沒收，如全部或一部不能沒收時，應以其財產抵償之，原判決
    對被告販賣毒品所得財物未諭知沒收，尚有未洽。(三)本案在陳武良處扣得之毒品
    安非他命一小包（毛重０．二公克）業經檢察官另案聲請台灣桃園地方法院於八
    十八年四月十四日以八十八年度聲字第一０五五號刑事裁定宣告沒收銷燬確定在
    案，及原判決竟又重覆宣告沒收銷燬，亦有不當。被告上訴意旨否認犯罪，雖無
    可取，惟原判決既有上開可議之處，自應由本院予以撤銷改判。爰審酌被告違反
    法令，意圖營利，販賣毒品予他人施用，危害不輕，惟念其販賣僅安非他命一小
    包（毛重０．二公克）情節尚非重大，暨其犯罪之動機目的、手段、被告之品行
    以及犯後之態度等一切情狀，量處有期徒刑柒年，以資懲儆。由被告住處所查獲
    並扣案之安非他命三包（含袋重二．九公克）經本院送請法務部調查局鑑定結果
    ，確係第二級毒品甲基安非他命（淨重為二．五二公克），有法務部調查局九十
    一年四月十八日調科壹字第０九一００一九三四一０號檢驗通知書在卷可稽，足
    証確屬第二級毒品安非他命無誤、另在同處所扣得之吸食器一組（見偵查卷第二
    十一頁搜索扣押証明筆錄），經本院當庭勘驗結果，該吸食器係用塑膠吸管與塑
    膠盒自行組裝而成，以專供吸食安非他命之用，均應依毒品危害防制條例第十八
    條第一項之規定宣告沒收銷燬之。至在陳武良處扣得之毒品安非他命一小包（毛
    重０．二公克）因業經檢察官另案聲請台灣桃園地方法院裁定宣告沒收銷燬確定
    ，已如前述，爰不再重覆宣告沒收銷燬，應予明。另被告販賣毒品所得之財物
    新台幣二千元，應依毒品危害防制條例第十九條第一項之規定宣告沒收，如全部
    或一部不能沒收時，以其財產抵償之。
四、公訴意旨另以：被告乙○○意圖營利，基於概括犯意，自民國八十七年底起至八
    十八年二月五日止，連續以0000000000號電話，與陳武良聯絡，販賣
    第二級毒品安非他命予陳武良三次（另一次販賣安非他命之行為業經判決有罪，
    如前述），每次價金為新台幣二至三千元，嗣於八十八年二月五日凌晨零時十五
    分許，在桃園縣八德市○○路○段六四五巷十七號三樓循線查獲陳武良後經陳武
    良以上揭電話聯絡被告乙○○購買三千元之安非他命，並約定在桃園縣八德市松
    柏林一三二號前交易，尚未完成，即為在該處埋伏之警員查獲，並依被告乙○○
    之供述起出安非他命三包，重約二．九公克及吸食器一組，因認被告乙○○連續
    犯毒品危害防制條例第四條第二項之販賣第二級毒品罪嫌云云。查被告乙○○自
    警訊、偵查迄原審及本院前審審理中，始終矢口否認除販賣安非他命一次０．二
    公克予陳武良外，另有販賣安非他命予陳武良之犯行，檢察官認被告乙○○有此
    部分之犯行，無非係以陳武良於警訊及偵查中之指証及經警據被告之供述而起出
    之毒品安非他命重約二．九公克及吸食器一組扣案可憑，為其論據。經查，証人
    陳武良於警訊時雖指稱：安非他命是向綽號「阿英」之女子打電話以二千或三千
    元不等之價錢購買一小包，綽號「阿英」之女子電話是0000－000000
    ，住八德市大信里三鄰松柏林一三二號，共向她買四、五次左右，每次都以二千
    元或三千元不等之價錢向她購買，綽號「阿英」之女子即伊帶同警方帶回派出所
    之乙○○等語（見偵查卷第十五頁第十六頁反面）：又於檢察官，八十八年二月
    廿六日訊問時証稱：向被告買過三、四次（安非他命）等語，惟嗣又於檢察官八
    十八年三月十二日訊問時証稱：伊未曾向被告購買安非他命，安非他命均向綽號
    「阿源」的人拿的云云，旋經檢察官諭知具結之義務及偽証之處罰，朗讀結文並
    命其具結後再朗讀前開偵訊筆錄詢問其意見，陳武良即証稱：以前的陳述是對的
    ，剛才因看被告是女的才說假話，以前的筆錄是實在的等語（見偵查卷第五十一
    頁背面、第六十頁背面，第六十二頁）惟其於本院審理中則又証稱伊係收錢交給
    被告，與被告合買安非他命，毒品是被告拿回伊家浴室廁所內分的等語（見本院
    上訴卷第四十八頁），其前後供詞並不相符，且依其所供，究竟向被告購買三次
    或四次或五次，每次購買之安非他命重量各為若干？價錢究為二千元或三千元？
    均不明確，自難僅憑証人陳武良於警訊及偵查中之上開供述，資為被告犯罪之証
    據。至警方固於被告之住所處查獲被告所有之第二級毒品安非他命三包（分裝為
    二小包、一大包、毛重二．九公克、淨重二．五二公克）有搜索扣押証明筆錄可
    稽，惟據被告供稱此安非他命是其自己用的等語（見本院上訴卷第六十三頁筆錄
    ），參酌被告於同一處所除被查獲上開安非他命三包外，另又查獲有專供吸食用
    之吸食器一組，以及被告確曾因施用安非他命，經台灣桃園地方法院以八十八年
    毒聲字第八一九號裁定送觀察勒戒後，認無繼續施用毒品傾向，由台灣桃園地方
    法院檢察署檢察官於八十八年二月廿六日以八十八年度偵字第一九九七號不起訴
    處分確定，此有上開不起訴處分書在卷可稽，此外，亦查無被告販賣毒品相關之
    用具如電子秤、包裝袋等，則被告所辯稱查獲之安非他命係供自己施用云云，應
    可採信。既無証據可資証明被告除販賣一次安非他命毛重０．二公克予陳武良外
    ，另有販賣安非他命三次之犯行，此部分本應為無罪之判決，惟因檢察官起訴意
    旨認此部分與前述已論罪科刑部分有連續犯裁判上一罪之關係，爰不另為無罪之
    諭知，併此明。
五、被告經合法傳喚，無正當理由而不到庭，爰不待其陳述逕行判決。
據上論斷，應依刑事訴訟法第三百六十九條第一項前段、第三百六十四條、第二百九
十九條第一項前段、第三百七十一條毒品危害防制條例第四條第二項、第十八條第一
項前段、第十九條第一項判決如主文。
本案經檢察官周誠南到庭執行職務。
中      華      民      國    九十一    年      五      月   二十一     日
                              臺灣高等法院刑事第二庭
                                  審判長法  官  蔡  長  溪
                                        法  官  楊  貴  志
                                        法  官  林  俊  益
右正本證明與原本無異。
如不服本判決應於收受送達後十日內向本院提出上訴書狀，其未敘述上訴之理由者並
得於提起上訴後十日內向本院補提理由書（均須按他造當事人之人數附繕本）。
                                        書記官  李  明  昇
中      華      民      國    九十一    年      五      月   二十三     日
